【裁判字號】    99,易,1329
【裁判日期】    990716
【裁判案由】    詐欺
【裁判全文】
臺灣高雄地方法院刑事判決  99年度易字第1329號
公  訴  人  臺灣高雄地方法院檢察署檢察官
被      告  戊○○
上列被告因詐欺案件，經檢察官提起公訴（99年度偵字第3192號
、7723號）及移送併案審理（併辦案號：臺灣高雄地方法院檢察
署99年度偵字第13988 號、98年度偵字第19827 號），被告於準
備程序為有罪之陳述，經本院合議庭裁定由受命法官獨任進行簡
式審判程序，判決如下：
    主  文
戊○○幫助犯詐欺取財罪，處有期徒刑參月，如易科罰金，以新
臺幣壹仟元折算壹日。
    事  實
一、戊○○可預見將金融機構帳戶提供予他人使用將幫助他人實
    施詐欺犯行，仍基於縱有人以其金融機構帳戶實施詐欺犯行
    亦不違背其本意之幫助故意，於民國98年11月3 日下午2 時
    至3 時間某時許，在高雄市○○區○○路上「麥當勞」前，
    將其所申辦國泰世華銀行高雄分行帳號000000000000號帳戶
    （下稱國泰世華銀行帳戶）、中華郵政股份有限公司高雄大
    昌郵局帳號00000000000000號帳戶（下稱高雄大昌郵局帳戶
    ）、中國信託商業銀行帳號000000000000號帳戶（下稱中國
    信託銀行帳戶）之存摺、印章、提款卡及密碼，交付予真實
    姓名年籍不詳之楊姓成年男子使用。嗣該男子與其所屬詐欺
    集團之成年成員即基於意圖為自己不法所有之犯意聯絡，分
    別於附表二所示之時間，撥打電話予附表二所示之被害人，
    以附表二所示之方式詐騙各該被害人，致該等被害人陷於錯
    誤，依指示將附表二所示之款項匯入戊○○前揭國泰世華銀
    行帳戶及高雄大昌郵局帳戶內。嗣乙○○等人發覺有異，報
    警處理，始循線查獲上情。
二、案經高雄市政府警察局三民第二分局報告臺灣高雄地方法院
    檢察署檢察官偵查起訴暨高雄市政府警察局新興分局、高雄
    市政府警察局三民第二分局報告臺灣高雄地方法院檢察署檢
    察官移送本院併辦。
    理  由
一、本件被告戊○○所犯係死刑、無期徒刑、最輕本刑為3 年以
    上有期徒刑以外之罪，其於準備程序就被訴事實為有罪之陳
    述，經本院告知簡式審判程序之旨，並聽取其與檢察官之意
    見後，認無不得或不宜改依簡式審判程序進行之情事，依刑
    事訴訟法第273 條之1 第1 項規定，裁定由受命法官獨任進
    行簡式審判程序，合先敘明。
二、上開犯罪事實，業據被告戊○○於本院審理中坦承不諱，核
    與證人即被害人乙○○、己○○、丁○○、辛○○、丙○○
    、庚○○於警詢中之證述大致相符，且有中華郵政股份有限
    公司高雄郵局98年12月1 日高營字第0982002988號函及所附
    被告帳戶開戶資料與查詢帳戶最近交易資料、國泰世華銀行
    高雄分行98年12月11日（98）國世高雄字第0980000222號函
    及所附開戶基本資料與對帳單、中國信託商業銀行股份有限
    公司99年1 月19日中信銀字第09922271201628號函、中國信
    託商業銀行股份有限公司98年11月30日中信銀字第09822271
    213931號函及所附開戶基本資料、中華郵政股份有限公司99
    年4 月23日儲字第0990045979號函及所附開戶基本資料與客
    戶歷史交易清單、中華郵政股份有限公司高雄郵局99年4 月
    27日高營字第0992001020號函及所附帳戶申請書、查詢帳戶
    最近交易資料與查詢存簿變更資料、歷史交易查詢報表與帳
    戶歷史交易查詢、華南商業銀行自動存提款機交易明細表、
    中國信託自動提款機交易明細、彰化銀行匯款回條聯、臺北
    富邦銀行自動提款機交易明細、中國信託客戶交易明細表、
    庚○○合作金庫銀行活期儲蓄存款存摺內頁影本各1 份在卷
    可稽（見警卷第10、14、19至21頁、偵卷第14、27至31頁、
    併一卷第27至49頁、併二卷第8 至19、21至22頁），足認被
    告自自與事實相符，堪以採信。本案事證明確，被告犯行洵
    堪認定。
三、按刑法上之幫助犯，係對於犯罪與正犯有共同之認識，而以
    幫助之意思，對於正犯資以助力，且未參與實施犯罪之行為
    者而言（最高法院75年度台上字第1509號、84年度台上字第
    5998號、88年度台上字第1270號判決參照）。被告戊○○與
    真實姓名年籍不詳之楊姓成年男子並無共同實施詐欺犯罪之
    犯意聯絡或行為分擔，僅基於幫助詐欺之意思，提供帳戶予
    詐欺集團成年成員使用，促其詐欺犯行之實現，依上開說明
    ，為幫助犯，是核被告所為，係犯刑法第30條第1 項、第
    339 條第1 項之幫助詐欺取財罪。又被告既未實際參與詐欺
    犯罪，其所犯情節較正犯輕微，爰依刑法第30條第2 項之規
    定，減輕其刑。被告以一行為，幫助詐騙集團詐騙附表二所
    示之被害人6 人，為一行為觸犯數罪名之同種想像競合犯（
    參見最高法院98年度台非字第30號、97年度台非字第566 號
    判決、臺灣高等法院暨所屬法院96年法律座談會刑事類提案
    第7號 問題（二）研討結果），應依刑法第55條，從一情節
    較重之幫助詐欺取財罪處斷。至臺灣高雄地方法院檢察署移
    送併辦被告幫助詐騙集團詐騙附表二編號5 、6 所示被害人
    丙○○、庚○○部分，與本案起訴且經論罪科刑部分具有想
    像競合犯之裁判上一罪關係，本院自得併予審理，附此敘明
    。爰審酌被告提供帳戶供實行詐欺犯罪者行騙財物，除造成
    附表二所示之被害人6 人受有財產上之損失外，並徒增國家
    追訴犯罪之困難，行為實有可議，惟念其犯後坦承犯行，態
    度尚可，且前無任何犯罪紀錄，有臺灣高等法院被告前案紀
    錄表1 份附卷可佐，並考量本案犯罪情節、被告之智識程度
    等一切情況，量處如主文所示之刑，並諭知如主文所示之易
    科罰金折算標準，以示懲儆。
據上論斷，應依刑事訴訟法第273 條之1 第1 項、第284 條之1
、第299 條第1 項前段，刑法第339 條第1 項、第30條、第55條
、第41條第1 項前段，刑法施行法第1 條之1 ，判決如主文。
本案經檢察官甲○○到庭執行職務。
中    華    民    國    99    年    7     月    16    日
                  刑事第十五庭    法  官  吳佳樺
以上正本證明與原本無異。
如不服本判決應於收受送達後10日內向本院提出上訴書狀，並應
敘述具體理由；如未敘述上訴理由者，應於上訴期間屆滿後20日
內向本院補提理由書（均須按他造當事人之人數附繕本）「切勿
逕送上級法院」。
中    華    民    國    99    年    7     月    16    日
                                  書記官  廖佳玲
附錄本判決論罪之法條：
中華民國刑法第339 條
（普通詐欺罪）
意圖為自己或第三人不法之所有，以詐術使人將本人或第三人之
物交付者，處5 年以下有期徒刑、拘役或科或併科1 千元以下罰
金。
以前項方法得財產上不法之利益或使第三人得之者，亦同。
前二項之未遂犯罰之。
附表一、移送併辦案號：
┌──┬─────────────────────────┬───┐
│編號│併辦案號                                          │備註  │
├──┼─────────────────────────┼───┤
│1   │臺灣高雄地方法院檢察署檢察官99年度偵字第13988號   │併一  │
│    │                                                  │      │
├──┼─────────────────────────┼───┤
│2   │臺灣高雄地方法院檢察署檢察官99年度偵字第19827號   │併二  │
│    │                                                  │      │
└──┴─────────────────────────┴───┘
附表二：
┌──┬───┬─────┬─────┬─────┬────────┬────────┬───┐
│編號│被害人│詐騙時間  │ 匯款時間 │匯款金額  │詐騙方式        │匯入帳戶        │備註  │
│    │      │          │          │（新臺幣）│                │                │      │
├──┼───┼─────┼─────┼─────┼────────┼────────┼───┤
│ 1  │乙○○│98年11月4 │98年11月4 │2萬9,989元│自稱係PCHOME購物│被告高雄大昌郵局│本案  │
│    │      │日下午5 時│日下午6 時│          │網站員工，佯稱因│帳戶            │      │
│    │      │40分      │1 分      │          │內部作業疏失，導│                │      │
│    │      │          │          │          │致信用卡分期付款│                │      │
│    │      │          │          │          │程序有誤，必須依│                │      │
│    │      │          │          │          │指示至自動提款機│                │      │
│    │      │          │          │          │操作云云        │                │      │
├──┼───┼─────┼─────┼─────┼────────┼────────┼───┤
│ 2  │己○○│98年11月4 │98年11月4 │2萬9,989元│自稱係PCHOME購物│被告高雄大昌郵局│本案  │
│    │      │日下午6 時│日下午7 時│          │網站員工，佯稱因│帳戶            │      │
│    │      │55分      │21分      │          │會計出帳錯誤，導│                │      │
│    │      │          │          │          │致將被重複扣款12│                │      │
│    │      │          │          │          │次，必須依指示至│                │      │
│    │      │          │          │          │自動提款機操作云│                │      │
│    │      │          │          │          │云              │                │      │
├──┼───┼─────┼─────┼─────┼────────┼────────┼───┤
│ 3  │丁○○│98年11月5 │98年11月5 │5萬元     │假冒係丁○○之孫│被告國泰世華銀行│本案  │
│    │      │日上午9時 │日上午10時│          │女，佯稱亟須現金│帳戶            │      │
│    │      │          │          │          │云云            │                │      │
├──┼───┼─────┼─────┼─────┼────────┼────────┼───┤
│ 4  │辛○○│98年11月5 │98年11月5 │3萬元     │假冒係辛○○之好│被告國泰世華銀行│本案  │
│    │      │日下午12時│日下午12時│          │友「洪美娥」，佯│帳戶            │      │
│    │      │          │12分      │          │稱因住院亟需現金│                │      │
│    │      │          │          │          │云云            │                │      │
├──┼───┼─────┼─────┼─────┼────────┼────────┼───┤
│ 5  │丙○○│98年11月4 │98年11月4 │7,000元   │佯稱丙○○之前在│被告中國信託銀行│併一  │
│    │      │日下午6 時│日下午9 時│          │奇摩拍賣網站購物│帳戶            │      │
│    │      │55分      │18分      │          │，因會計作帳錯誤│                │      │
│    │      │          │          │          │，誤設為分期付款│                │      │
│    │      │          │          │          │，必須至自動提款│                │      │
│    │      │          │          │          │機操作銷帳云云  │                │      │
├──┼───┼─────┼─────┼─────┼────────┼────────┼───┤
│ 6  │庚○○│98年11月4 │98年11月4 │2萬9,989元│自稱係PCHOME購物│被告高雄大昌郵局│併二  │
│    │      │日下午8 時│日下午9 時│          │網站員工，佯稱其│帳戶            │      │
│    │      │30分      │至9 時30分│          │之前網路購物因作│                │      │
│    │      │          │間某時    │          │業疏失，誤選為分│                │      │
│    │      │          │          │          │期付款，必須至自│                │      │
│    │      │          │          │          │動提款機取消云云│                │      │
└──┴───┴─────┴─────┴─────┴────────┴────────┴───┘

司法院資訊處製作；財團法人民間司法改革基金會備份。
